【裁判字號】    88,上易,261
【裁判日期】    891025
【裁判案由】    返還不當得利
【裁判全文】
臺灣高等法院民事判決  八十八年度上易字第二六一號
    上  訴  人  國總開發興業股份有限公司
    法定代理人  賈秀珍
    訴訟代理人  呂偉誠律師
                徐東昇律師
    被  上訴人  全家福股份有限公司
                            設台北市大安區○○○路○段二○七號三二樓
    法定代理人  吳文雄      住.
    訴訟代理人  王志成
                林詩茵
右當事人間請求返還不當得利事件，上訴人對於中華民國八十八年十月六日臺灣臺北
地方法院八十八年度訴字第二九五八號第一審判決，提起上訴，本院判決如左：
    主    文
上訴駁回。
第二審訴訟費用由上訴人負擔。
    事    實
甲、上訴人方面：
一、聲明：求為判決：(一)原判決廢棄。(二)駁回被上訴人在第一審之訴。
二、陳述：除與原判決記載相同者，茲引用之外，補稱：
  (一)本件被上訴人所承租，座落於台北市○○區○○路一九八巷卅八弄四號一樓之系
    爭房屋，原為上訴人與訴外人陸軍台北市成功新城自治會（以下簡稱成功新城）
    簽訂「合作經營開發契約」，由上訴人承租經營使用七間店面，上訴人遂將其中
    前開系爭房屋出租予被上訴人，嗣後上訴人與成功新城雙方因前開合作經營開發
    契約發生爭議，成功新城即另案起訴主張上訴人未履行契約之給付義務（台灣高
    等法院八十八年上更（二）一○九號），雙方於該案訴訟進行中成功新城另以上
    訴人前開未履行該契約給付義務，欠繳經營費用（即所謂租金）為由，主張終止
    租賃關係，起訴請求上訴人及被上訴人交還系爭房屋及無權占有之損害賠償，即
    本件被上訴人所主張遭敗訴判決應返還房屋及給付賠償金之事件。
  (二)然查前開成功新城主張上訴人及被上訴人為無權占有事件，本應依前開上訴人與
    成功新城履行契約案之判決結果為基礎，若認上訴人已履行給付義務並無違約，
    則上訴人及被上訴人即非無權占有，惟受理返還房屋之法院因履行契約事件之訴
    訟為時日久，故不待前開事件判決結果即自行判決上訴人應返還租賃物及損害賠
    償而確定。惟現在有關前開履行契約事件業由台灣高等法院八十八年上更（二）
    字第一○九號，判決駁回成功新城之訴訟請求，並認上訴人確已給付成功新城經
    營費用新台幣（下同）二百八十六萬元，保證金二百八十八萬元，開發權利金五
    百萬元及一百七十萬元、一百萬元、六百七十萬元、一百萬元之本票四紙，足以
    抵銷被上訴人所主張之經營管理及租金債權，故上訴人並無違約並仍應合法繼續
    有權使用系爭房屋，原先自治會請求返還租賃物及無權占有之損害賠償之判決，
    即屬違法。
  (三)本案應有停止訴訟之必要：查本案上訴人與訴外人陸軍台北市成功新城自治會（
    下稱成功新城）於民國（下同）七十五年十月廿八日及七十八年一月廿一日簽訂
    合作開發經營契約書，由成功新城自治會將七間店面（包含本件系爭房屋在內）
    租與上訴人開發商場，上訴人遂將其中座落於台北市○○區○○路一九八巷卅八
    弄四號一樓之系爭房屋出租予被上訴人使用，而後雙方為加強合作關係，旋於七
    十八年一月廿八日再簽訂「合作開發經營保證金及預付開發權利金切結書」，依
    切結書所約定，上訴人支付合作開發經營保證金伍佰柒拾肆萬元予訴外人，訴外
    人自八十年八月一日起，分四年本息平均攤還，若未能退還，則轉作合作開發經
    營費用之充抵。另支付預付開發權利金總計壹仟伍佰肆拾萬元，作為他項開發運
    作事由之用。並約定「必要時再訂合作開發經營議定書，以利共同合作經營發展
    商業社區」，因此雙方又於七十八年二月廿五日簽定「合作開發經營議定合約書
    」，依該合約書第一．（四）約定「乙方暨代表人（即本件上訴人）同意支付甲
    方暨代表人（即本件訴外人成功新城）開發權利金：新台幣壹仟伍佰肆拾萬元．
    ．．」，又同合約第一．（六）約定「甲方（即本件訴外人成功新城自治會）同
    意未能退還上開權利金時，即以乙方（即本件上訴人）所交付之開發權利金作為
    買受及使用七間店舖之對價，視同乙方為買受使用人而擁有上開七間店舖標的而
    不予交還，．．．」，再依上開合約書第二．（二）約定「合作開發經營期限仍
    按合作開發經營合約書第三條所載。但因上開產權甲方暨代表人（即本件訴外人
    成功新城自治會）未能進行完成移轉過戶予乙方（即本件上訴人）或未能結清退
    還開發權利金時，則不在此限。即自八十四年二月一日起甲、乙雙方為不定期合
    作開發經營。不再訂定期限。直到結清退還開發權利金止」。
  (四)綜上合約書約定足證系爭原合作開發經營契約之經營期限雖至八十四年一月卅一
    日，惟因訴外人成功新城並未依上開約定將系爭七間店面產權移轉與上訴人或償
    還前開預付開發權利金壹仟伍佰肆拾萬元，故依上開約定，雙方合作經營之期限
    仍繼續延長至成功新城自治會將該權利金退還為止。雖上訴人與訴外人成功新城
    就前開合作經營契約發生爭議，惟據前所述，上訴人對系爭房屋並非無權出租與
    被上訴人，對被上訴人而言，上訴人應無侵權行為之故意或過失及不法行為情形
    ，亦無不完全給付之可歸責事由或給付有瑕疵情形存在。
  (五)因前開「合作開發經營保證金及預付開發權利金切結書」及「合作開發經營議定
    合約書」即為另案上訴人與成功新城間履行契約事件之爭點，該案目前尚在鈞院
    審理中（鈞院八十九年上更(三)字第二四五號），該案判決結果對本案兩造所爭執
    上訴人有無侵權行為之故意或過失及不法行為情形，以及有無不完全給付之可歸
    責事由及瑕疵給付之認定有重要關聯性，上訴人依民事訴訟法第一百八十二條第
    一項之規定，仍狀請鈞院賜准裁定停止本件訴訟，以待前開另案履行契約訴訟案
    件判決確定之結果，以免發生判決歧異之情形，徒增訴訟資源之浪費。
  (六)關於被上訴人所主張侵權行為、不完全給付及不當得利法律關係部份：本案被上
    訴人主張上訴人就系爭房屋租賃期滿又續約時，已知就系爭房屋與訴外人成功新
    城自治會之合作經營開發契約權利義務關係發生爭議，仍與其訂約，即有過失，
    應負侵權行為、不完全給付及不當得利之責等語。惟查：按因故意或過失，不法
    侵害他人之權利者，負侵權行為之損害賠償責任，乃民法第一百八十四條第一項
    前段定有明文。本案系爭店舖乃上訴人向訴外人成功新城承租後合法轉租予被上
    訴人使用，並無不法行為存在，雖上訴人與訴外人成功新城間對於上開系爭房屋
    之租賃關係發生爭議，惟上訴人所主張契約期間已延續，乃有「合作開發經營保
    證金及預付開發權利金切結書」及「合作開發經營議定合約書」可為證明，且上
    開切結書及合約書曾經鈞院八十八年度上更(二)字第一０九號（參上證一號）判上
    訴人勝訴確認為有效，事實證明上訴人對訴外人成功新城無違約情事，亦足證上
    訴人並非無權出租與被上訴人，自無過失不法侵害被上訴人權利之問題，雖成功
    新城已提起上訴，並經最高法院八十九年度台上字第一二二六號發回  鈞院更審
    中，雙方爭執尚未經確定，自不能以訴外人有爭議即認上訴人有故意或過失或不
    法行為情事之存在。況且本件為租賃契約關係，依目前學理及實務通論見解，應
    無民法第一百八十四條侵權行為適用之餘地。
  (七)又關於被上訴人所主張不完全給付問題，依民法第二百二十七條之規定，須有可
    歸責於債務人之事由，致為不完全給付者，為成立要件，而不完全給付包含瑕疵
    給付及加害給付兩種，查本件系爭房屋為上訴人合法租用轉租予被上訴人已如前
    述，尚不得僅第三人不合法之爭議即認有瑕疵問題，亦無加害給付問題（通說認
    為依侵權行為規定），況系爭房屋係上訴人向訴外人合法承租使用再轉租與被上
    訴人，並非無權占有，已如前述，自不能僅以系爭房屋遭第三人不合法爭議即認
    為有可歸責上訴人之事由存在，故上訴人亦不成立不完全給付之責任。
  (八)另按不當得利之成立要件，依民法第一百七十九條規定，須無法律上之原因而受
    有利益，且致他人受有損害，惟被上訴人並無明確主張上訴人究受有何無法律上
    原因之利益，縱被上訴人主張上訴人受有租金之利益，惟上訴人向被上訴人收受
    租金，乃基於租賃關係而收取，該租賃契約既非無效，則上訴人自無不當得利責
    任之成立。
  (九)本案對於上訴人有無可歸責事由及故意或過失情形之認定，與上開另案上訴人與
    成功新城間履行契約事件有重要關聯，實有停止本件訴訟之必要，依民事訴訟法
    第一百八十二條第一項之規定，狀請裁定停止訴訟程序，以待前開另案履行契約
    訴訟確定判決，以免造成判決結果歧異及浪費司法資源；另依前述事實及理由，
    上訴人與成功新城間之契約關係仍存續，仍屬有權使用系爭房屋，足證上訴人對
    被上訴人並無故意或過失，亦無不法侵害被上訴人權利，更無不當得利之受有利
    益，原審法院尚未審酌前開判決結果，即率予判決上訴人應給付被上訴人新台幣
    七十五萬元，顯有違誤。狀請  鈞院鑒核，將第一審判決廢棄，改判如上訴之聲
    明，以維權益。
三、證據：除援用第一審所提證據外，補提本院八十八年度上更(二)字第一○九號判決
    、臺灣臺北地方法院八十四年北簡字第三五一九號宣示判決筆錄、執行命令、七
    十五年十月廿八日合作經營契約書、七十八年一月廿一日合作經營契約書、合作
    開發經營保證金及預付開發權利金切結書、合作開發經營議定合約書、最高法院
    八十九年度台上字第一二二六號判決影本各一份為證。
乙、被上訴人方面：
一、聲明：駁回上訴。
二、陳述：除與原判決記載相同者，茲引用之外，補稱：
  (一)被上訴人（即第一審原告）與上訴人（即第一審被告）就座落台北市○○區○○
    路一九八巷三十八弄四號一樓之房屋（以下簡稱「系爭房屋」）訂立租賃契約，
    由被上訴人以每月五萬元承租「系爭房屋」，租期自民國（下同）八十三年五月
    一日起至八十四年四月三十日止，為期一年。期滿續租一年，即自八十四年五月
    一日起至八十五年四月三十日止。被上訴人並已依照合約規定，於訂約時先行一
    次支付整年租金。
  (二)「系爭房屋」係上訴人向第三人陸軍台北市成功新城自治會承租，且於八十四年
    二月一日起即已到期，上訴人未將租約到期之事實，或者上訴人與「成功新城」
    就「系爭房屋」已經產生爭議之事實，告知被上訴人，致使被上訴人承租「系爭
    房屋」。被上訴人於接獲八十五年七月二日，「成功新城」請求被上訴人返還「
    系爭房屋」（以下簡稱「另案訴訟」）之開庭通知書後，方才得知「系爭房屋」
    之爭議存在（上訴人對被上訴人隱瞞「系爭房屋」有爭議之事實至少達一年五個
    月之久）。
  (三)在「成功新城」向被上訴人提起之「另案訴訟」中，被上訴人雖於歷審之判決審
    理過程，主張被上訴人占有使用「系爭房屋」乃依照租約之占有使用，該等占有
    使用係屬受利益有法律上原因，因此「成功新城」只能向上訴人主張不當得利之
    返還或侵權行為之損害賠償，但均不為「另案訴訟」之歷審法院所採，被上訴人
    並因此而於「另案訴訟」中受敗訴之判決確定。
  (四)被上訴人於「另案訴訟」敗訴判決確定後，依該「另案訴訟」之確定判決，需自
    八十四年二月一日起至八十六年七月十日止，按月給付「成功新城」新台幣（下
    同）五萬元，被上訴人並已於八十七年十二月二十四日給付予「成功新城」。
  (五)自八十四年二月一日起至八十五年四月三十日止十五個月之租金，共計七十五萬
    元（每月租金五萬元），被上訴人先前業已依照租約支付與上訴人。且依照另案
    訴訟第一、二、三審判決所示，自八十四年二月一日起至八十五年四月三十日止
    ，有權收取租金者係「成功新城」而非上訴人。且上訴人與「成功新城」間就「
    系爭房屋」之返還與否所進行之訴訟，亦經法院於八十四年判決上訴人敗訴。故
    依照「另案訴訟」法院見解，無權收取租金之人從被上訴人處收取七十五萬元之
    租金，自屬無法律上原因而受利益，被上訴人（即原告）爰依不當得利之法律關
    係向上訴人請求返還七十五萬元。
  (六)上訴人明知其與「成功新城」間之租約於八十四年一月三十一日即已到期，且於
    八十二年之間或之前已產生爭議，並已受敗訴判決卻仍將「系爭房屋」出租與被
    上訴人，導致被上訴人在不知情之情況下自八十四年二月一日起承租「系爭房屋
    」，並因此在「另案訴訟」中被法院判決無權占有「成功新城」所有之「系爭房
    屋」，而須額外賠償「成功新城」相當於租金之損害七十五萬元，上訴人自應對
    其因故意侵害被上訴人財產權所造成之損害，負起損害賠償責任。因此，被上訴
    人爰亦依侵權行為之法律關係向上訴人主張返還七十五萬元（參照最高法院五十
    六年台上字第三○六四號判例）。
  (七)上訴人既將「系爭房屋」租與被上訴人並訂立租賃契約，上訴人即負有對被上訴
    人完全給付之義務，且在債之關係的發展過程中，上訴人對被上訴人亦負有照顧
    、保管、協力、保密、不作為、保護等等附隨義務。但如前所述，上訴人明知其
    與「成功新城」就「系爭房屋」於八十二年二月一日即已產生爭議，並已受敗訴
    判決，卻仍隱瞞此項事實至少一年五個月之久，並將已經發生爭議之「系爭房屋
    」出租與被上訴人。
  (八)上訴人不僅未盡其應盡之附隨義務，甚且隱瞞其與訴外人「成功新城」就「系爭
    房屋」之契約關係已經終止、已經發生爭議而且已經受到敗訴判決之事實，經「
    系爭房屋」無權轉租，此一行為已經構成對被上訴人之「瑕疵給付」。上訴人出
    租「系爭房屋」之行為，同時造成被上訴人必須額外付出七十五萬元給「成功新
    城」，對被上訴人而言亦屬「加害給付」。
  (九)依照通說見解，債權人對於「瑕疵給付」以及「加害給付」之損害均得請求賠償
    。而且對於「加害給付」亦無須依侵權行為之規定，只須依不完全給付之理論即
    可請求。蓋不如此，不完全給付即無存在之必要，因為如果關於不完全給付損害
    賠償之請求，必須依照侵權行為之規定，民法只須有侵權行為之規定即可保護債
    權人之權利，何須訂定關於不完全給付之條文。
  (十)從另一角度看，債務人的行為必須符合一定的要件才構成侵權行為，債權人的權
    利可能因為侵權行為嚴格的法律要件而無法受到保障。不完全給付制度的存在，
    即能彌補侵權行為制度的缺失，提供債權人更為周全的保護。因此民法債編修正
    第二百二十七條之立法理由即明白揭示「為使被害人權益受更周全之保障，爰明
    定被害人就履行利益以外之損害（即加害給付），得依不完全給付之理論請求損
    害賠償」。為此被上訴人（即原告）爰依照民法第二百二十七條不完全給付之規
    定，請求上訴人賠償被上訴人所受之損害。
  (十一)被上訴人於「成功新城」向被上訴人起訴返還房屋及給付之「另案訴訟」中，即
    曾以「成功新城」與上訴人間就「系爭房屋」之二個訴訟（一為「返還房屋」訴
    訟，目前已判決確定，另一為「請求履行契約之訴」）均尚未確定為由，聲請法
    院裁定停止訴訟程序，雖經地方法院以八十五年重訴字第八七四號裁定停止訴訟
    程序，但旋即為鈞院引用最高法院三十年抗字第一○五號判例，以八十五年抗字
    第三○二三號裁定駁回。上訴人與「成功新城」間關於「返還房屋」之訴訟已經
    法院判決上訴人敗訴確定，至於「請求履行契約之訴」自八十二年間即繫屬於法
    院，上訴人歷審亦多受敗訴判決。雖然「請求履行契約之訴」目前仍在鈞院審理
    中，但依照最高法院三十年抗字第一○五號判例，鈞院仍可自行判斷被上訴人於
    本案中所主張之法律關係。
三、證據：除援用第一審所提證據外，補提王澤鑑著「民法學說與判例研究」第三冊
    第八十至八十一頁、第六十九頁至七十一頁所引用之最高法院判決、立法院公報
    第八十八卷第十三期院會記錄第二九一頁至第二九五頁、八十五年七月二日八十
    五年重訴字第八七四號開庭通知書影本各一份為證。
    理    由
一、兩造爭執要旨
    本件被上訴人起訴主張：上訴人向訴外人成功新城承租坐落於台北市○○區○○
    路一九八巷三十八弄四號一樓房屋，租賃期間至民國（下同）八十四年一月三十
    一日止，明知自八十四年二月一日起即無權使用系爭房屋，竟以每月新台幣（下
    同）五萬元之代價自八十三年五月一日起至八十五年四月三十日止出租予伊，且
    於訂約時一次收足租金，致伊自八十四年二月一日起無權占用系爭房屋，為成功
    新城訴求遷讓房屋及賠償損害，經法院判決敗訴確定，伊自八十四年二月一日起
    至八十五年四月三十日止，賠償成功新城損害金七十五萬元，爰依不當得利、侵
    權行為及不完全給付之法則，請求被告給付七十五萬元及法定遲延利息等語。上
    訴人則以：伊占有系爭房屋係基於與訴外人成功新城訂立之合作經營開發契約，
    雙方訂有「合作開發經營保證金及預付開發權利金切結書」，依切結書所約定，
    上訴人支付合作開發經營保證金伍佰柒拾肆萬元予訴外人，訴外人自八十年八月
    一日起，分四年本息平均攤還，若未能退還，則轉作合作開發經營費用之充抵。
    另支付預付開發權利金總計壹仟伍佰肆拾萬元，作為他項開發運作事由之用。並
    約定「必要時再訂合作開發經營議定書，以利共同合作經營發展商業社區」，因
    此上訴人並非無權出租，其與被上訴人間之既存有租賃關係，並將租賃物交付被
    上訴人使用，而收取租金，即非不當得利等語，並請求裁定於另案與訴外人之履
    行契約事件訴訟終結前，停止本件訴訟程序。
二、得心證理由
（一）本件上訴人雖請求於上訴人與訴外人陸軍台北市成功新城自治會間履行契約事
      件訴訟程序（本院八十九年上更（三）字第二四五號民事事件）終結，前裁定
      停止本件訴訟程序，但查本件被上訴人主張之訴訟標的法律關係及其攻擊防禦
      方法，並不以上訴人與成功新城之另件履行契約事件是否成立為據，本院核無
      裁定停止訴訟程序之必要。
（二）被上訴人主張伊向上訴人承租系爭房屋，租期至八十五年四月三十一日止，租
      金為每月五萬元之事實，業據被上訴人於原審提出租賃契約書一紙為證，且為
      上訴人所自認，堪信被上訴人主張為真正。
      被上訴人再主張，上訴人自八十四年二月一日起，即因租期屆滿無權占用系爭
      房屋，其後成功新城即以被上訴人為被告，提起遷讓房屋之訴訟，有被上訴人
      提出之台灣台北地方法院八十五年重訴字第八七四號、本院八十六年重上字第
      二五六號、最高法院八十七年台上字第一四八七號及台灣台北地方法院八十四
      年度北簡字第三五一九號判決書可參。而核上開判決理由，即認成功新城提供
      上訴人國總公司管理規劃經營之座落台北市○○區○○路一九八巷四十號、四
      十二號、四十四號、四十六號及同路巷三十八弄二號、四號及八號等七間社區
      公產房屋，其期間至八十四年一月三十一日業已到期。惟到期後因上訴人國總
      公司拒絕返還，訴外人成功新城對上訴人國總公司乃提起遷讓房屋訴訟，並於
      八十四年九月六日於台灣台北地方法院簡易庭八十四年度北簡字第三五一九號
      民事判決得到勝訴判決，並依該確定判決為遷讓房屋之強制執行，亦有台灣台
      北地方法院北院八十四年民執字第一一四五二號執行命令附卷可稽（本院卷第
      五十頁），關此事實部分，亦應認為真正。
（三）查本件被上訴人係於八十三年五月一日，先與上訴人訂一年之租賃契約，即至
      八十四年四月三十日止，其後又續定一年至八十五年四月三十日止，而上開執
      行命令係於八十四年十月二日所發。再觀上訴人與訴外人成功新城間七十八年
      二月二十五日簽立之經營合作契約書約定，成功新城應將保證金自七十八年一
      月二十一日起按年息百分之九．五計算，自八十年八月一日起，分四年本息平
      均攤還，自八十四年二月一日起雙方即以不定期合作開發經營，不再訂期限等
      語（本院卷九九頁）。核該約定書即約定上訴人與訴外人就系爭房屋之經營開
      發方式，以促進系爭房屋之使用收益，而上訴人自應就受該合作經營契約書之
      內容所限制，不得逾越該合作經營契約書之範圍，因此上訴人與訴外人就該系
      爭房屋是否有權占有，被上訴人僅能使用至八十四年一月三十一日止，自八十
      四年二月一日起為無權占有，上開判決亦同此旨意。因此被上訴人主張上訴人
      有權使用系爭房屋應僅至八十四年一月三十一日止，其後即屬無權出租之事實
      ，應可採信。
三、按稱租賃者，謂當事人約定，一方以物租與他方使用、收益，他方支付租金之契
    約，此民法第四百二十一條定有明文。又租賃契約不以出租人對租賃物有所有權
    為必要（最高法院六十四年台上字第四二四號判例參照）。本件上訴人與被上訴
    人簽訂有租賃契約，並有每月繳交租金五萬元之事實，有該被上訴人提出之租賃
    契約、繳款收據為證，並為上訴人所自認，因此被上訴人與上訴人之間有租賃關
    係存在，此為雙方所不爭執之事實。查租賃契約為有償契約，出租人自應負有使
    承租人依租賃契約本旨使用租賃物之義務，並擔保租賃物於租賃期間內，第三人
    不得對該租賃物為權利主張。質言之，出租人亦負有與買賣契約出賣人對買賣之
    標的物權利瑕疵擔保同一義務。本件被上訴人與上訴人之租賃契約中，上訴人並
    無任何證據顯示，伊曾向被上訴人說明系爭房屋與訴外人間有上開權限上之爭執
    ，或曾向被上訴人表示當時租賃物現況，顯見被上訴人對於該系爭房屋之實際使
    用情況並不清楚。因此被上訴人主張伊自八十五年七月二日接獲訴外人請求上訴
    人返還房屋訴訟之開庭通知後，始知該系爭房屋之爭議事實，堪可採信。而上訴
    人與成功新城間雖另有履行契約訴訟，惟該訴訟係成功新城請求上訴人給付開發
    經營費用，上訴人以對成功新城有保證金債權為抵銷之抗辯，該訴訟在於認定上
    訴人與訴外人成功新城間所為給付約定費用之訴訟標的，與上訴人是否有權占有
    使用系爭房屋，未能證明其為真實，自堪信被上訴人之主張為真，此有台灣台北
    地方法院八十二年度重訴字第一二七八號、最高法院八十五年台上字第一一九三
    號、八十八年台上字第一七一號、八十八年度上更(二)字第一○九號判決書影本附
    足憑。
四、按無法律上原因而受有利益，致他人受損害者，應返還其利益。雖有法律上之原
    因，而其後已不存在者，亦同。又受領人於受領時，知無法律上之原因或其後知
    之者，應將受領時所得之利益，或知無法律上之原因時所現存之利益，附加利息
    ，一併返還，如有損害，並應賠償，民法第一百七十九條、第一百八十二條第二
    分別定有明文。本件上訴人係依租賃契約，向被上訴人收取租金，為有法律上之
    原因，上訴人並非不當得利而獲取租金。本件上訴人交付予被上訴人使用之系爭
    房屋，自八十四年二月一日起因無權占有，致被上訴人不能依租賃契約之本旨合
    法使用該租賃物，而應給付成功新城自八十四年二月一日起至八十五年四月三十
    日止相當於租金之損害，有被上訴人所不爭之台灣台北地方法院八十五年重訴字
    第八七四號、本院八十六年重上字第二五六號、最高法院八十七年台上字第一四
    八七號判決可參，而被上訴人依上開確定判決，賠償成功新城計一百四十九萬九
    千三百七十八元，其中自八十四年二月一日起至八十五年四月三十日止為七十五
    萬元，為被上訴人依其與上訴人之租賃契約約定租金之給付方式為一年付清，故
    被上訴人於上開賠償金額中有再額外支出相當於租金之費用與訴外人成功新城，
    由於上訴人之不完全給付造成被上訴人受有七十五萬元之損害，要非無據，有被
    上訴人所不爭之支票附卷可證。因而被上訴人依民法第二百二十七條之規定，請
    求上訴人給付七十五萬元，及按法定利率計算之利息，應有理由。是原審判命上
    訴人如數給付，並依兩造之聲請，分別為假執行及免執行之准許，本院核無不合
    。上訴意旨指摘原判決不當，求予廢棄改判，為無理由，應予駁回其上訴。
五、兩造其餘攻擊防禦方法，依上開理由，對本判決不生影響，爰不再逐一論駁。
六、據上論結，本件上訴為無理由，依民事訴訟法第四百四十九條第一項、第七十八
    條，判決如主文。
中      華      民      國    八十九    年      十      月    二十五    日
                              民事第九庭
                                  審判長法  官  吳  謙  仁
                                        法  官  蘇  瑞  華
                                        法  官  魏  大  喨
右正本係照原本作成。
不得上訴。
中      華      民      國    八十九    年      十      月    二十七    日
                                        書記官  黃  美  玉


司法院資訊處製作；財團法人民間司法改革基金會備份。
